【裁判字號】    98,簡上,851
【裁判日期】    981130
【裁判案由】    違反保護令罪等
【裁判全文】
臺灣高雄地方法院刑事判決             98年度簡上字第851號
上  訴  人
即  被  告  乙○○
上列上訴人因違反保護令等案件，不服本院高雄簡易庭民國98年
7 月1 日98年度審簡字第3726號第一審簡易判決（聲請簡易判決
處刑案號：98年度偵字第11186 號），提起上訴，本院管轄之第
二審合議庭判決如下：
    主  文
上訴駁回。
乙○○緩刑貳年。緩刑期間付保護管束。
    事  實
一、乙○○與甲○○前為夫妻，2 人具有家庭暴力防治法第3 條
    第1 款所定之家庭成員關係，而因甲○○曾遭乙○○為家庭
    暴力行為，乃向本院家事法庭聲請核發保護令，經本院家事
    法庭審理後，於97年11月11日，以97年度家護字第1528號民
    事通常保護令，禁止乙○○對甲○○實施身體或精神上不法
    侵害之行為，有效期間為1 年。詎乙○○收受前揭民事通常
    保護令而知悉其內容後，於98年3 月15日下午1 時30分許，
    在高雄縣大寮鄉○○路123 之37號7 樓之住處，因懷疑甲○
    ○有外遇情事，一時氣憤之下，竟基於傷害及違反上開民事
    通常保護令之犯意，徒手毆打甲○○，致甲○○受有頭部外
    傷、鼻部挫傷瘀青2 乘2 公分，下巴挫傷瘀青1 乘1 公分、
    左上臂挫傷瘀青2 乘2 公分、左前臂挫傷瘀青3 乘2 公分之
    傷害。
二、案經甲○○訴由高雄縣政府警察局林園分局報請臺灣高雄地
    方法院檢察署檢察官偵查後，聲請以簡易判決處刑。
    理  由
壹、對於證據能力之判斷
一、按被告以外之人於審判外之言詞或書面陳述，除法律有規定
    者外，不得作為證據，刑事訴訟法第159 條第1 項定有明文
    。又被告以外之人於審判外之陳述，雖不符前4 條之規定，
    而經當事人於審判程序同意作為證據，法院審酌該言詞陳述
    或書面陳述作成時之情況，認為適當者，亦得為證據。當事
    人、代理人或辯護人於法院調查證據時，知有第159 條第1
    項不得為證據之情形，而未於言詞辯論終結前聲明異議者，
    視為有前項之同意，刑事訴訟法第159 條之5 亦定有明文。
    本件告訴人甲○○於警詢中之陳述，為被告以外之人於審判
    外之言詞陳述，卷附大東醫院受理家庭暴力事件驗傷診斷書
    ，則係被告以外之人於審判外之書面陳述，而檢察官及被告
    乙○○，就上開言詞及書面陳述，未於本院審理過程中聲明
    異議，本院並審酌前開言詞及書面陳述作成時之情況均屬正
    常，所取得過程並無瑕疵，且與本案相關之待證事實具有關
    連性，認適當作為證據，依前開刑事訴訟法第159 條之5 之
    規定，認上開陳述均具有證據能力。
二、卷附本院家事法庭97年度家護字第1528號民事通常保護令，
    係告訴人向本院家事法庭聲請核發保護令後，經本院家事法
    庭法官審理後所為之裁定，性質上係屬物證而非供述證據，
    不適用傳聞法則，且該證據與被告本件犯行有相當之關聯性
    ，自應具有證據能力。
貳、實體方面
一、訊據上訴人即被告（下稱被告）坦承於前揭時、地，有傷害
    告訴人而違反前開保護令之犯行，僅辯稱：伊當時只打告訴
    人1 下耳光，不可能造成告訴人受有那麼多傷害云云。經查
    ，前揭犯罪事實，除被告上開供述內容外，並據告訴人於警
    詢中指訴甚詳（見警卷第4 、5 頁），且有本院家事法庭97
    年度家護字第1528號民事通常保護令（警卷第、至7 頁）、
    大東醫院受理家庭暴力事件驗傷診斷書（警卷第11頁）在卷
    可稽。而依該驗傷診斷書之記載，告訴人於至大東醫院就診
    時，即向診斷之醫師表示係在家中遭被告以拳頭毆打，方會
    受傷，所述情節與其於警詢中指訴內容相符；且本件被告倘
    確僅打告訴人1 下耳光，亦屬違反本院前開民事通常保護令
    之行為，告訴人欲對被告提告，以此情節據實陳述即為已足
    ，按理實不需另為虛偽陳述而設詞誣陷被告；再佐以被告自
    承係因懷疑告訴人有外遇，在一時氣憤之狀況下，方為本件
    犯行（見本院卷第18頁），且其直至本院審理時，仍就此事
    顯露忿忿不平之狀（見本院卷第34頁），堪認其於為本件犯
    行時，情緒當屬甚為激動之狀態，則其對於案發當時，究係
    僅出手打告訴人1 耳光？或尚有其他造成告訴人受傷之行為
    ？勢必難以清楚記憶。衡酌前述各情，足認告訴人所述應較
    被告之供述為可信，因此，被告辯稱：伊當時只打告訴人1
    下耳光，不可能造成告訴人受有那麼多傷害云云，要與事實
    不符，難予採認。綜上，本件事證明確，被告上揭犯行，足
    堪認定。
二、按所謂家庭暴力者，謂家庭成員間實施身體或精神上不法侵
    害之行為，家庭暴力防治法第2 條第1 款定有明文。本件被
    告徒手毆打告訴人成傷，要屬對告訴人實施身體上不法侵害
    之行為，故核被告所為，係犯家庭暴力防治法第61條第1 款
    之違反保護令罪，及刑法第277 條第1 項之傷害罪。被告以
    一行為觸犯上開2 罪名，為想像競合犯，應依刑法第55條規
    定，從一重以違反保護令罪處斷。原審因而適用家庭暴力防
    治法第61條第1 款、刑法第277 條第1 項、第55條、第41條
    第1 項前段、刑法施行法第1 條之1 之規定，並審酌被告未
    能恪遵法院所發之保護令，欠缺法紀觀念，猶對配偶實施暴
    力，並造成告訴人身體受有傷害，惟無刑事前科、且犯後坦
    承犯行等一切情狀，量處拘役55日，並諭知以新臺幣1000元
    折算1 日為其易科罰金之折算標準。經核原判決認事用法，
    均無不合，量刑亦屬妥適，被告以原審量刑過重為由，指摘
    原判決不當，提起上訴，為無理由，應予駁回。末查，被告
    前未曾犯罪受有期徒刑以上刑之宣告，有臺灣高等法院被告
    前案紀錄表在卷可按，且於本院審理中，業與告訴人達成和
    解，並獲得告訴人之諒解，有和解筆錄及告訴人出具之陳述
    狀附卷可稽（見本院卷第22-1、24頁），復僅因一時失慮，
    致觸犯本件犯行，經此刑之宣告後，應知警惕而信無再犯之
    虞，因認暫不執行其刑為當，爰併予宣告緩刑2 年，以啟自
    新，並依家庭暴力防治法第38條第1 項之規定，於緩刑期間
    內併付保護管束。
據上論斷，應依刑事訴訟法第455 條之1 第1 項、第3 項、第36
8 條，家庭暴力防治法第38條第1 項，刑法第74條第1 款，判決
如主文。
本案經檢察官周天畏到庭執行職務。
中    華    民    國    98    年    11    月    30    日
                  刑事第十七庭  審判長法  官  陳建和
                                      法  官  毛妍懿
                                      法  官  陳君杰
以上正本證明與原本無異。
不得上訴。
中    華    民    國    98    年    11    月    30    日
                                      書記官  紀龍年
附錄本判決論罪科刑之法條：
家庭暴力防治法第61條
違反法院依第14條第1 項、第16條第3 項所為之下列裁定者，為
本法所稱違反保護令罪，處3 年以下有期徒刑、拘役或科或併科
新臺幣10萬元以下罰金：
一、禁止實施家庭暴力。
二、禁止騷擾、接觸、跟蹤、通話、通信或其他非必要之聯絡行
    為。
三、遷出住居所。
四、遠離住居所、工作場所、學校或其他特定場所。
五、完成加害人處遇計畫。
刑法第277 條第1 項
傷害人之身體或健康者，處3 年以下有期徒刑、拘役或1000元以
下罰金。


司法院資訊處製作；財團法人民間司法改革基金會備份。
